臺灣基隆地方法院刑事判決　　　　　　　　　　　　　九十一年度易字第二五二號
　　公　訴　人　臺灣基隆地方法院檢察署檢察官
　　被　　　告　甲○○
　　　　　　　　乙○○
右列被告因傷害案件，經檢察官聲請以簡易判決處刑（九十年度偵字第四七二三號、
九十一年度偵字第二四六六號），本院認為不宜，改依通常程序審理，並判決如左：
    主      文
甲○○傷害人之身體，處有期徒刑貳月，如易科罰金，以參佰元折算壹日。
乙○○傷害人之身體，處有期徒刑參月，如易科罰金，以參佰元折算壹日。
    事      實
一、緣甲○○與乙○○前曾因營業小客車之買賣事件，而互生嫌隙。民國九十年十月
    八日下午三時二十分許，甲○○、乙○○及乙○○之胞姐丙○○在臺北區監理所
    基隆監理站不期而遇，甲○○、乙○○二人因前開營業小客車之買賣糾紛，一言
    不合之下再起爭執，乙○○竟進而基於傷害人身體之故意，持不明利器朝甲○○
    臉部揮刺，致甲○○受有臉部多處刺傷，計有下眼瞼五公分長之刺傷；前額三處
    分別為一．五、一及二公分長之刺傷；左臉部一公分長之刺傷；丙○○見甲○○
    及其胞弟乙○○因前開事件再起紛爭，旋趨前排解，詎甲○○亦進而基於傷害人
    身體之故意，以徒手方式朝丙○○頭部之方向揮打，致丙○○受有頭頸部多處鈍
    傷之傷害。
二、案經被害人丙○○及甲○○分別訴請臺灣基隆地方法院檢察署檢察官聲請本院以
    簡易判決處刑，本院認為不宜逕以簡易判決處刑，改適用通常程序審理。
    理      由
一、訊之被告甲○○、乙○○二人固不否認曾於前揭時、地，因前開營業小客車之買
    賣事件復起爭執之事實，惟均矢口否認有何前揭傷害犯行，概辯稱：伊並無出手
    毆打對方之行為；伊純係本起傷害事件之被害人云云。經查：被告二人確曾於前
    揭時、地，因上開買賣糾紛再起爭執之事實，業據被告二人及告訴人丙○○於偵
    查中及本院調查、審理時分別陳明在卷；而被告乙○○於前揭時、地，因上開買
    賣糾紛，竟持不明利器刺傷被告甲○○，致被告甲○○受有前述傷害之事實，亦
    據被告甲○○到庭陳述明確，且有長庚紀念醫院九十年十月十六日甲診醫字第九
    ０二０五四九號診斷證明書正本乙紙及照片二幀在卷可憑；又被告甲○○於前揭
    時、地，因上開買賣糾紛，亦曾出手毆打在旁排解紛爭之告訴人丙○○，致告訴
    人受有上揭傷害之事實，除據告訴人到庭指述綦詳外，並有行政院衛生署基隆醫
    院九十年十月九日之診斷證明書影本乙紙附卷可考。被告乙○○、甲○○二人雖
    迭於本院調查、審理時否認有何傷害他人身體之行為，然對照卷附之前揭驗傷診
    斷書上所載被告甲○○及告訴人二人分別所受之傷勢與被告甲○○及告訴人二人
    分別指陳遭被告乙○○、甲○○傷害之情節以觀，二者並無相歧之處，顯見被告
    甲○○、告訴人丙○○分別指陳於前揭時、地，因被告乙○○、甲○○之傷害行
    為而分別受有前揭傷害之情節，尚非無稽；再佐之案發現場除被告二人以外，並
    無被告以外之第三人曾對被告甲○○及告訴人丙○○二人以暴力相加，則被告甲○○、告訴人丙○○所受之傷害，除被告乙○○、甲○○二人之外，又豈有他人
    造成之可能？綜合上情研判，本院認告訴人指陳各情應非虛妄，其所為前開指述
    ，堪可採信。從而，被告所辯，無非事後卸責之詞，委無足採。本件事證明確，
    被告二人分別之傷害犯行，洵堪認定。
二、核被告二人所為，均係犯刑法第二百七十七條第一項之傷害罪。爰審酌被告乙○○持利器傷害他人身體，被告甲○○因細故即貿然出手傷及非關本起買賣糾紛之
    告訴人丙○○，其二人之行為控制力均屬欠佳，所做所為亦概不足取等一切情狀
    ，分別量處如主文所示之刑，以示懲儆，併分別諭知易科罰金之折算標準。至被
    告乙○○於傷害被告甲○○之際所持之不明利器，既未查扣在案，被告乙○○復
    否認持有，則其究否為被告乙○○所有之物，已無從查考，此外，亦查無證據足
    認該不明利器尚未滅失，為免執行困難，爰不另為沒收之諭知，附此敘明。
三、公訴意旨雖另以：被告甲○○、乙○○因前揭買賣糾紛，互生嫌隙。民國九十年
    十月八日下午三時二十分許，被告甲○○、乙○○及乙○○之胞姐即告訴人丙○○在臺北區監理所基隆監理站不期而遇，被告甲○○、乙○○二人因前開之營業
    小客車買賣，一言不合之下再起爭執，被告甲○○竟進而基於傷害人身體之故意
    ，出手毆打被告乙○○，致被告乙○○受有右手掌及左手無名指撕裂傷之傷害，
    因認被告甲○○此部分行為，亦涉犯刑法第二百七十七條第一項之傷害罪嫌云云
    。然按犯罪事實應依證據認定之，無證據不得推定其犯罪事實，刑事訴訟法第一
    百五十四條定有明文。訊據被告甲○○堅詞否認有何此部分之傷害犯行，辯稱：
    伊並未出手毆打被告乙○○；被告乙○○所受之前揭傷害，應係被告乙○○持不
    明利器劃傷伊臉部時，不慎反傷及自己所造成等語。公訴人認被告甲○○涉犯此
    部分犯行，則係以被告乙○○之陳述及卷附之行政院衛生署基隆醫院第一０四七
    號診斷證明書影本乙紙為其論據。經查：被告甲○○於前揭時、地，以徒手方式
    ，一手壓按被告乙○○胸部使被告乙○○無從反抗，一手猛朝被告乙○○之頭部
    毆打等情節，雖據被告乙○○及告訴人丙○○於本院調查時分別陳明在卷，然果
    被告乙○○所稱被告甲○○係以徒手毆打之方式傷害其頭部乙節屬實，則縱被告
    乙○○於遭受傷害之際，曾有出手阻擋被告甲○○之行為，被告乙○○亦斷無因
    此即受有「撕裂」傷害之理，惟據被告乙○○所提出之前揭驗傷診斷書以觀，被
    告乙○○所受之傷害竟係右手掌及左手無名指之撕裂傷害，則被告甲○○究否曾
    以被告乙○○所稱之方式傷害被告乙○○，顯屬有疑；更何況，據被告乙○○陳
    述之情節以觀，被告甲○○係以一手壓制其胸部以阻止其反抗，一手毆打其頭部
    之方式，以遂其傷害犯行，則被告乙○○於遭受被告甲○○暴力行為之際，其手
    部之活動能力，顯已因被告甲○○之壓制行為而明顯降低，果案發情節真如被告
    乙○○所陳，則被告乙○○更無因出手阻擋被告甲○○之攻擊行為，致反遭被告
    甲○○傷及手部之可能；再以被告乙○○所受之傷害對照被告甲○○陳稱遭被告
    乙○○持不明利器刺傷之情節以觀，被告乙○○確有可能於傷害被告甲○○之際
    ，因手持不明利物而反傷及自己，是被告甲○○稱被告乙○○所受之前揭傷勢應
    係被告乙○○持不明利物劃傷其臉部時，不慎反傷及己等語，尚非無稽。再者，
    被告乙○○及告訴人丙○○雖於本院調查、審理時迭稱被告甲○○確有毆打被告
    乙○○之頭部云云，然查，被告乙○○於就醫之後，經醫師診斷其頭部並未受有
    任何傷害之事實，業據被告乙○○於本院調查時自陳在卷（詳見本院九十一年九
    月二日之訊問筆錄），被告乙○○既稱被告甲○○係以徒手方式毆打其頭部，竟
    無從提出其頭部因此受有傷害之確實憑據，則不論被告甲○○有無被告乙○○所
    指行為，被告乙○○之頭部既未因被告甲○○之毆打而受有任何傷害，刑法第二
    百七十七條第一項之傷害罪名復無未遂犯之處罰規定，則本院即難以此遽論被告
    甲○○此部分之行為確亦成立刑法第二百七十七條第一項之傷害罪名。既被告乙○○及告訴人丙○○之陳述與前揭驗傷診斷書上所載之情節有所矛盾，本院即無
    從單憑被告乙○○、告訴人丙○○及前揭驗傷診斷書而入被告甲○○於罪。此外
    ，復查無其他積極證據足資證明被告甲○○確曾有毆打被告乙○○頭部致被告乙○○受有傷害之事實，揆諸前揭說明，既不能證明被告犯罪，本應就此為無罪之
    諭知，惟公訴人所指被告甲○○之此部分犯行，與前揭經本院認定為有罪之部分
    ，有連續犯之裁判上一罪之關係，爰不就此另為無罪之諭知，併此指明。
四、本院本應就被告甲○○被訴傷害被告乙○○之犯行部分為無罪之諭知，已如前述
    ，是本案顯有刑事訴訟法第四百五十一條第四項但書第三款所列之情形，從而，
    公訴人聲請本院以簡易判決處刑，即屬未洽，爰職權改依通常程序進行審理，附
    此說明。
據上論斷，應依刑事訴訟法第四百五十二條、第二百九十九條第一項前段，刑法第二
百七十七條第一項、第四十一條第一項前段，罰金罰鍰提高標準條例第一條前段、第
二條，判決如主文。
本案經檢察官李辛茹到庭執行職務。
中      華      民      國      九十一    年      十      月    十一    日
                                臺灣基隆地方法院刑事第三庭
                                    審判長  法  官  陳志祥
                                            法  官  王福康
                                            法  官  王慧惠
右正本證明與原本無異。
對於本件判決如有不服，應於收受送達後十日內，向本院提出上訴書狀，上訴於臺灣
高等法院，並按他造當事人之人數附具繕本。
                                            書記官  陳俊德
中      華      民      國      九十一    年      十      月    十五    日
附錄論罪法條
刑法第二百七十七條第一項：
傷害人之身體或健康者，處三年以下有期徒刑，拘役或一千元以下罰金。
